【裁判字號】    89,訴,1177
【裁判日期】    890719
【裁判案由】    公共危險
【裁判全文】
臺灣高雄地方法院刑事判決                        八十九年度訴字第一一七七號
    公  訴  人  台灣高雄地方法院檢察署檢察官
    被      告  乙○○
右列被告因公共危險案件，經檢察官提起公訴，本院判決如左：
    主  文
乙○○無罪。
    理  由
一、公訴意旨略以：被告乙○○基於公共危險之犯意，於民國八十九年一月二十八日
    下午三時十五分許，在高雄市○○區○○里○○○路二號前，無故以自備之打火
    機，點燃置於該處騎樓甲○○所有車牌號碼ＸＥＩ－一三九三號重型機車，幸因
    汽油潑灑位置關係，僅燒壞機車座墊，致生公共危險而當場為民眾報警查獲。
二、本件訊據被告乙○○固不否認甲○○之前開機車座墊為其所點燃之火苗燒壞，惟
    堅決否認具有放火燒燬該機車之犯行，辯稱：伊坐在甲○○之機車上，為取暖而
    以打火機點火燃燒牙膏盒等物，火苗不慎掉落，致吳某之機車座墊燒壞等語。
三、按刑法第一百七十五條第一項放火燒燬住宅等以外他人所有物罪，須以放火「燒
    燬」住宅等以外之他人所有物，致生公共危險者為要件，而所謂「燒燬」，係指
    目的物已開始燃燒且達破壞其主要效用之程度者而言。（最高法院七十六年度臺
    上字第八二三０號、七十九年度臺上字第二七四七號判決參照），是縱火力燃燒
    ，惟其物之主要效用並未因之喪失，自不得謂為燒燬。本件公訴人認被告犯有上
    述放火罪嫌，係以被告自白、被害人之供述及現場照片二張為其論斷之依據，認
    被告故意潑灑汽油，引發火力燃燒之作用於上開機車，放火燒燬該機車致生公共
    危險，是本件所應審究者，厥為被告是否具放火燒燬他人之物之故意？前開機車
    是否已達於燒燬之程度？即該機車是否喪失其主要行駛之效用？
四、經查：被告乙○○於偵、審中均否認有放火燒燬他人之物之故意，其於偵查中表
    示：「我不是故意的，我只是點火取暖」，於本院審理時表示：「我不是故意要
    燒被害人之車子，當天因為天氣冷，我要取暖才點火燃燒」，前開機車為火苗波
    及後，僅機車座墊之一隅損壞，有卷附之現場相片二張可資為證，參以現場並未
    查扣有裝盛汽油之容器，而被告係以打火機燃燒牙膏之盒子且除打火機外只有一
    些紙類及原子筆，並未發現其他易燃物，火燒起來時被告繼續坐在路邊燒紙屑，
    並未逃逸，直到警察來為止等情，業經被害人吳志平於本院調查時供陳屬實（見
    本院八十九年六月九日訊問筆錄），本件並查無證據顯示被告有攜帶汽油至現場
    並潑灑於前開機車後點燃火苗，況若果如起訴事實所載，被告係以汽油潑灑於機
    車後點火燃燒方式放火，該機車受損之程度當不止如此而已，且被告若有意放火
    ，當不至於以牙膏盒或原子筆等物為媒介燃燒並於放火後仍留在現場，是被告之
    行為尚難認該當於「放火」，其辯稱係因點火燃燒他物，不慎燒及前開機車之座
    墊，應堪採信。次查：前開車牌號碼ＸＥＩ－一三九三號重型機車，僅燒損椅墊
    海綿之一隅而無損於行駛之功能之情，有現場照片二張附卷可憑（見警卷第四頁
    ），機車係以在道路上以原動機行駛之車輛（道路交通管理處罰條例第三條第八
    款參照），其主要之效用係供行駛之用，則上開機車僅燒損椅墊海綿一隅，供行
    駛之主要效用並未因之喪失，應不符「燒燬」之要件。綜情以觀，本件被告於主
    觀上欠缺放火燒燬他人之物之故意，客觀上被害人吳志平之車牌號碼ＸＥＩ－一
    三九三號重型機車之座墊，固因被告乙○○點燃火苗之行為而損壞，惟無損於機
    車本身行駛之效用，故該機車未達於「燒燬」之程度，核與刑法第一百七十五條
    第一項、第三項之放火罪及失火罪之構成要件均有未合，此外，復查無其他積極
    證據證明被告確符上開放火犯行。揆諸上揭說明，自應為無罪之諭知。
據上論斷，應依刑事訴訟法第三百零一條第一項，判決如主文。
中      華      民      國      八十九    年       七     月     十九   日
                              臺灣高雄地方法院刑事第二庭
                                  審判長  法  官  黃  三  友
                                          法  官  陳  威  龍
                                          法  官  卓  立  婷
右正本證明與原本無異。
如不服本判決，應於判決送達後十日內，向本院提出上訴狀。
                                          書記官  陳  家  宏
中    華    民    國      八十九      年      七      月      二十      日


司法院資訊處製作；財團法人民間司法改革基金會備份。
